【裁判字號】    90,停,23
【裁判日期】    900629
【裁判案由】    聲請停止執行
【裁判全文】
臺北高等行政法院裁定                                  九十年度停字第二三號
    聲  請  人  國華人壽保險股份有限公司
    代  表  人  甲○○
    訴訟代理人  丁○○律師
                戊○○律師
    相  對  人  財政部證券暨期貨管理委員會
    代  表  人  朱兆銓（主任委員）
    訴訟代理人  丙○○
                乙○○
右當事人間因重編財務報告事件，聲請人提起行政訴訟並聲請停止原處分之執行，本
院裁定如左：
    主  文
聲請駁回。
聲請程序費用由聲請人負擔。
    理  由
一、按原處分之執行，將發生難於回復之損害，且有急迫情事者，原告始得聲請行政
    法院裁定停止執行，行政訴訟法第一百十六條第二項規定甚明。
二、本件聲請意旨略以：聲請人於民國八十四年度財務報表，已認列與台灣農林股份
    有限公司（以下簡稱農林公司）交易土地獲有盈餘約新台幣（下同）十四億元，
    並依據證券交易法第三十六條規定向相對人申報，並經相對人認可，嗣聲請人於
    八十五年六月二十九日，以前揭經相對人核定之八十四年度財務報表為基礎，向
    相對人申請辦理盈餘轉增資發行新股，共計發行普通股五千一百萬股，每股十元
    ，總額五億一千萬元，復經相對人以（八五）台財證（一）四一五六七號函「准
    予照辦」，聲請人獲相對人核准後，進而辦理發行股票事宜，並於該年發行完畢
    ，持有聲請人股票之股東人數高達六千八百四十七人，然相對人八十九年一月五
    日（八九）台財證（一）第○○○二一號函處分命聲請人重編各年度財務報表，
    並命將聲請人與農林公司土地買賣行為改列為「互易」，將已認列之盈餘予以打
    消，造成「盈餘轉增資發行新股」之基礎消失，盈餘既不存在，基於盈餘所發行
    之新股亦將失其附麗，新股所彰顯之價值亦隨之消失，股票有效性將發生爭議，
    針對該股票所進行之交易行為，將因交易客體無效，使各該法律行為之效力均為
    無效，引發嚴重之金融及民事糾紛，縱原處分嗣後經撤銷，所導致之損害亦難以
    回復，原處分之停止執行自有其急迫性，請求裁定停止執行等語。
三、相對人則以：依證券交易法施行細則第六條及證券發行人財務報告編製準則第五
    條規定，公開發行公司若未依相對人所訂證券發行人財務報告編製準則及一般公
    認會計原則編製財務報告，相對人得請發行公司更正重編，本件聲請人與農林公
    司於八十四年之不動產買賣行為，均帳列不動產投資且交換利益相當，其性質及
    購置目的相同，交易之經濟實質為資產交換，依證券發行人財務報告編製準則及
    一般公認會計原則規定，應依同種類資產交換之交易，相對人財務報表編製明顯
    不符合上揭規定而有所錯誤，為免公司錯誤之財務報告，誤導投資人及聲請人之
    利害關係人，自應依法重編財務報告，且相對人八十五年度審核聲請人之八十四
    年度盈餘轉增資案係依當時之「發行人募集與發行有價證券處理準則」第三條第
    三款，就會計師依規定查核簽證及複核原告所提出相關事件之審核結果，因未發
    現異常情事，乃於八十五年九月十四日核准其八十四年度盈餘轉增資案，惟該案
    件之核准，與聲請人之財務報告是否允當表達，係屬二事，又公司因會計處理錯
    誤需重編以前年度財務報表，致以前年度盈餘有所增減，可於最近年度盈餘分配
    時予以調整，業經經濟部八十七年六月八日經（八七）商字第八七二一二一五六
    號函釋有案，相對人並未否准八十四年度盈餘轉增資案之效力，聲請人八十四年
    度盈餘轉增資發行之新股自未因上開重編財務報表案而失去效力，故財務報表不
    符會計原則，應由聲請人自負其責，相對人並無損及人民利益等情事，且本件原
    處分於公益上有重大影響，聲請人所訴亦顯無理由，請求駁回聲請人之聲請等語
    ，資為抗辯。
四、經查本件相對人以聲請人所編製之八十四年度財務報表中聲請人八十四年十二月
    十三日與農林公司相互買賣不動產之會計處理，應改按同種類資產交換方式處理
    ，並重編各年度財務報告，聲請人雖以原處分之執行，將影響其運行、八十四年
    度盈餘轉增資案損及股東及一般大眾之權益，認將造成難以回復之損害云云。惟
    查相對人並未否定聲請人八十四年度盈餘轉增資案之效力，聲請人八十四年度盈
    餘轉增資發行新股並未因上開重編財務報表案而失其效力；又依經濟部八十七年
    六月八日經（八七）商字第八七二一二一五六號函釋「公司因會計處理錯誤需重
    編以前年度財務報表，致以前年度盈餘有所增減，可於最近年度盈餘分配時予以
    調整」業據相對人陳明在卷。況與聲請人交易之農林公司已於八十六年八月二十
    二日已按同種類資產交換之會計處理方式重編本件交易之財務報表，相對人早於
    八十六年十月十四日知悉，其後聲請人於八十六年六月三十日申請盈餘轉增資案
    ，相對人亦於八十六年十月十四日以台財證（一）第六一一二五號函以聲請人有
    應重編財務報告情事，而退回八十五、八十六、八十七年之盈餘轉增資案。本件
    如任其拖延至本訴確定，反將造成更多投資人等之損害，亦非所宜。至本件執行
    之結果，縱有損害，均非不得以金錢補償者，並無聲請人所稱難以回復原狀之損
    害情事。從而，原處分之執行，難謂將發生難於回復之損害，亦無急迫情事，核
    與前揭停止執行之要件不符，不應准許。又聲請停止執行要件，並非確定實體上
    權利之訴訟程序，聲請人所指原處分違誤等實體事項，尚非本件程序所應論究，
    併此敘明。
四、依行政訴訟法第一百零四條、民事訴訟法第九十五條、第七十八條，裁定如主文
    。
中      華      民      國     九十     年      六      月    二十九    日
                    臺 北 高 等 行 政 法 院  第 四 庭
                                    審 判 長 法    官  葉 百 修
                                             法    官  陳 雅 香
                                             法    官  黃 清 光
右為正本係照原本作成。
如不服本裁定，應於送達後十日內向本院提出抗告狀（須按他造人數附繕本）。
中      華      民      國     九十     年      七      月      二      日
                                             書 記 官  楊 子 鋒


司法院資訊處製作；財團法人民間司法改革基金會備份。
